臺灣高雄地方法院刑事判決　　　　　　　　　　　　　九十年度易字第一三一九號
　　公　訴　人　臺灣高雄地方法院檢察署檢察官
　　被　　　告　丙○○
　　　　　　　　乙○○
　　共　　　同
　　選任辯護人　黃璽麟　律師
　　　　　　　　洪耀臨　律師
右列被告因違反商標法案件，經檢察官提起公訴（八十九年度偵字第一五六０五號）
，本院判決如左：
    主  文
乙○○連續意圖欺騙他人，於有關同一商品之廣告，附加相同於他人註冊商標圖樣而
散布，處有期徒刑肆月，如易科罰金，以參佰元折算壹日。緩刑貳年。
聯合報刊登廣告報紙拾貳張，均沒收。
丙○○無罪。
    事  實
一、乙○○係設在高雄市○○○路七十七號十六樓之一「天問數位網路電訊科技股份
    有限公司」（下稱天問數位公司）之副理，明知「甲○○○」之文字及圖樣乃甲○○○股份有限公司（下稱甲○○○公司）向我國經濟部中央標準局（已於民國
    八十八年一月二十六日改制為智慧財產局）申請註冊登記取得服務標章專用權，
    取得至民國九十八年九月間止指定使用於報章、雜誌、電視、電台之廣告、工商
    廣告之企畫及宣傳、廣告代理之服務，且該服務標章已在國內市場行之有年，為
    業界及相關消費大眾所共知。詎乙○○於未取得甲○○○公司之同意或授權之情
    形下，竟仍意圖欺騙他人，基於概括之犯意，自八十九年一月間起至同年五月三
    十日止，委由不知情之廣告代理商代為在中國時報及聯合報之高屏地區廣告欄刊
    登如附件所示之廣告，而連續於有關電信服務商品之廣告上，附加上開「甲○○○」服務標章而散布之，足以生損害於甲○○○公司。嗣於八十九年七月三日十
    五時三十分許，在天問數位公司為警查獲。
二、案經高雄市政府警察局移送台灣高雄地方法院檢察署檢察官偵查起訴。
    理  由
壹、被告乙○○部分：
一、訊據被告丙○○不諱言曾自八十九年一月間起至同年五月三十日止，於未取得甲○○○公司授權之情形下，即委託不知情之廣告商代為刊登如附件所示之附加「
    甲○○○」服務標章之廣告之事實，惟辯稱：其所刊登之廣告上雖載有「甲○○○」四字，然目的僅為強調所招攬之業務乃甲○○○公司所合法開放之電信服務
    項目，並無任何做商標使用之主觀意思，且投資客戶所承租共同經營之單一門號
    ，確係由甲○○○公司提供，甲○○○公司可自每月話務費中收取一定比例之費
    用，是其所刊登之廣告內容亦與實情相符，並無欺騙他人之意圖；又廣告中所載
    「甲○○○」乃商品本身之說明，即僅欲表明該項業務為甲○○○公司合法開放
    之業務，做為一般民眾評估投資與否之訊息參考及說明，並無任何做為商標使用
    之意思云云。經查：
  (一)「甲○○○」之文字及圖樣乃甲○○○公司向我國經濟部中央標準局（已於民國
    八十八年一月二十六日改制為智慧財產局）申請註冊登記取得服務標章專用權，
    取得至民國九十八年九月間止指定使用於報章、雜誌、電視、電台之廣告、工商
    廣告之企畫及宣傳、廣告代理之服務，被告乙○○於中國時報及聯合報之高屏地
    區廣告欄刊載如附件所示附加有「甲○○○」服務標章之廣告，係未經甲○○○
    公司同意或授權所為等情，有甲○○○公司八十九年六月十四日信政三字第八九
    Ａ四二００三三五號函暨所附之刊登於中國時報廣告欄之廣告影本、中華民國服
    務標章註冊證附卷及聯合報高屏地區版廣告報紙十二張扣案可稽。
  (二)又依天問數位公司與駿業資訊股份有限公司（下稱駿業公司）所訂立之合約記載
    ，天問數位公司係透過駿業公司所提供之硬體設備、電話號碼及執行程式，讓使
    用者得經由甲○○○公司之智慧型網路系統而聽取天問數位公司所製作之資訊節
    目內容，有合約書在卷可佐，天問數位公司既係透過駿業公司所提供之系統設備
    ，而將所製作之資訊節目內容透過甲○○○公司之智慧型網路系統傳遞予使用者
    ，即天問數位公司所提供之服務係透過甲○○○公司之智慧型網路系統而為最終
    使用者所接收，顯見天問數位公司本身所提供之電信服務內容與甲○○○公司所
    提供之電信服務內容並不相同，二者所提供之服務實有顯著之區別，非可一概而
    論，從而被告辯稱所刊登廣告與實情相符云云，不足採信。再觀之附件所示之廣
    告二則，均以甲○○○為大標題，對於該廣告刊登者之資料或付之闕如或僅記載
    「數位通」字樣，一般消費者實難自該廣告內容得知該廣告事實上乃係天問數位
    公司之廣告，僅得以由廣告上所刊載之「甲○○○」大字樣而推論此廣告服務商
    品之來源，顯見該廣告足使一般消費者對商品之來源產生混同或誤認，且就該二
    則廣告內容觀之，一則明白凸顯吸收投資者之目的，一則表彰應徵業務員之需求
    ，並無何關於該業務乃甲○○○開放予第二類電信業者合法經營業務之說明，是
    被告辯稱僅以「甲○○○」為商品本身之說明，以表明該項業務為甲○○○公司
    合法開放之業務，做為一般民眾評估投資與否之訊息參考及說明云云，亦不足採
    信。被告乙○○意圖混淆天問數位公司所提供之電信服務與甲○○○公司所提供
    者之區別，使消費者因而誤認該廣告乃係甲○○○公司刊登致產生被欺騙之感覺
    ，是其有欺騙他人意圖自明，本件事證明確，被告乙○○之犯行已堪認定，應依
    法論科。
二、核被告乙○○所為，係犯商標法第七十七條準用第六十二條第二款於有關同一商
    品之廣告，附加相同於他人註冊商標圖樣而散布罪。其先後多次犯行，時間緊接
    ，方法相同，且係觸犯構成要件相同之罪名，顯係基於概括犯意為之，為連續犯
    ，應依刑法第五十六條規定論以一罪，並依法加重其刑。爰審酌被告犯罪動機、
    目的、手段、方法、所得利益、對公平交易所生損害等一切清狀，酌情量處如主
    文所示之刑，並諭知易科罰金之折算標準。又被告前未曾受有期徒刑以上刑之宣
    告，有本院被告院內索引卡紀錄表、臺灣高等法院被告全國前案紀錄表各一份在
    卷可按，且其經甲○○○公司告知不得使用「甲○○○」字樣後，已未再刊登廣
    告，且於審理中坦認部分犯行，態度尚佳，經此偵查、起訴及論罪科刑程序，當
    知所警惕，信無再犯之虞，本院認所宣告之刑以暫不執行為適當，爰併諭知緩刑
    二年，以啟自新。至扣案之聯合報刊登廣告報紙十二張，為被告乙○○所有，業
    據被告乙○○供述在卷，且為供犯罪所用之物，應依刑法第三十八條第一項第二
    款規定宣告沒收。另扣案之被告乙○○個人資料一本，乃被告乙○○業務上所使
    用之資料，其內並與被告乙○○本件犯行有關之物，依法自不得予以沒收，附此
    敘明。
貳、被告丙○○部分：
一、公訴意旨另以被告丙○○係天問數位公司之負責人，與被告乙○○就前開違反商
    標法之犯行有犯意聯絡及行為分擔，因認被告丙○○亦涉犯商標法第七十七條準
    用同法第六十二條第二款之罪嫌。
二、按犯罪事實應依證據認定之，無證據不得推定其犯罪事實；又不能證明被告犯罪
    ，應諭知無罪之判決。刑事訴訟法第一百五十四條及第三百零一條分別定有明文
    。又按刑事訴訟法上所謂認定犯罪事實之證據，係指足以認定被告確有犯罪行為
    之積極證據而言，如未能發現相當證據或證據不足以證明，自不能以推測或擬制
    之方法，以為裁判基礎，最高法院二十九年上字第三一０五號及四十年台上字第
    八十六號分別著有判例；而認定不利於被告之事實，須依積極證據，苟積極證據
    不足為不利被告之認定時，即應為有利於被告之認定，更不必有何有利之證據，
    亦有最高法院三十年上字第八一六號判例可資參照。若證據資料在經驗科學上或
    論理法則上尚有對被告較為有利之存疑，而無從依其他客觀方法排除此項合理之
    可疑，即不得以此資料作為斷罪之基礎，且刑事訴訟制度受「倘有懷疑，則從被
    告之利益為解釋」、「被告應被推定為無罪」之原則所支配，故得為訴訟上之證
    明者，無論為直接或間接證據，須客觀上於一般人均不致有所懷疑而達於確信之
    程度者，始可據為有罪之認定，倘其證明尚未達於「確信」之程度，而有合理可
    疑存在時，即難據以為被告不利認定，換言之，在法律判斷上，即不能為被告有
    罪之認定。
三、訊據被告丙○○堅決否認有何公訴人所指之違反商標法之犯行，辯稱：上開廣告
    乃被告乙○○自行刊登，故其對刊登該廣告之事並不知情等語。經查：附件所示
    之廣告二則乃被告乙○○自行委託廣告代理商刊登一節，業據被告乙○○供述明
    確，並有廣告費用收據一紙附卷可按，又觀之附件所示二則廣告，均載明聯絡人
    之為高副理，益足徵該二則廣告乃被告乙○○所刊登，另參以被告乙○○於偵查
    中、本院審理中均供稱：其係無底薪之業務員，僅領取佣金，為求業績而刊登廣
    告，廣告內容均由其個人決定等語，核與被告丙○○所供相符，則由被告乙○○
    之薪資來源觀之，其稱乃係為其業績而自行刊登該廣告等語，非不可採信，從而
    尚難僅以被告丙○○乃天問數位公司之負責人，即認被告丙○○與被告乙○○就
    前開違反商標法之犯行有犯意聯絡。此外，本院復查無其他積極證據足資審認被
    告丙○○有何公訴人所指之前開犯行，揆之前揭法條、判例及說明，依法自應為
    被告丙○○無罪之諭知。
據上論斷，應依刑事訴訟法第二百九十九條第一項前段、第三百零一條第一項，商標
法第七十七條、第六十二條第二款，刑法第二條第一項、第十一條前段、第五十六條
、第四十一條第一項、第三十八條第一項第二款、第七十四條第一款，罰金罰鍰提高
標準條例第二條，判決如主文。
中      華    民      國    九十一    年      一      月      十八    日
                                  臺灣高雄地方法院刑事第一庭
                                          法  官  黃  悅  璇
右正本證明與原本無異。
如不服本判決，應於判決送達後十日內，向本院提出上訴狀。
                                          書記官  沈      蘊
中    華    民    國      九十一      年      一      月      十八      日
